【裁判字號】    95,訴,210
【裁判日期】    950831
【裁判案由】    偽造文書等
【裁判全文】
臺灣板橋地方法院刑事判決               95年度訴字第210號
公  訴  人  臺灣板橋地方法院檢察署檢察官
被      告  乙○○
上列被告因偽造文書等案件，經檢察官提起公訴（94年度偵字第
21277 號），本院判決如下：
    主  文
乙○○無罪。
    理  由
一、公訴意旨略以：被告乙○○於民國92年9 月30日執行完畢，
    詎仍不知悔改，意圖為自己不法之所有，於94年3 月間某日
    ，在臺北縣樹林市○○街189 號10樓之1 友人丁○○住處內
    ，趁丁○○不注意之際，竊取丁○○所有之國泰世華商業銀
    行（下稱國泰世華銀行）信用卡（卡號：0000000000000000
    ）、聯邦銀行信用卡（卡號不詳）、國泰世華銀行現金卡（
    卡號：000000000000）、萬泰銀行現金卡（卡號不詳）各1
    張，及丁○○之配偶甲○○所有之國泰世華銀行信用卡（卡
    號：0000000000000000）、現金卡（卡號：000000000000）
    各1 張，得手後，即承前為自己不法所有之意圖，基於行使
    偽造私文書及以不正方法由自動付款設備取得他人之物之概
    括犯意，利用前開竊得之丁○○、甲○○信用卡，於如附表
    一所示之時間、地點，在信用卡消費簽帳單上，偽造「丁○○」、「甲○○」之簽名，佯以表示係該信用卡真正持卡人
    確認消費金額及持卡人同意對於所消費之金額遵守發卡銀行
    申請書約定條款負繳清責任之意後，持之行使交付於各該特
    約商店，致各該特約商店店員誤認係真正持卡人持卡消費而
    陷於錯誤，交付或提供如附表一金額欄所示價值之物品或服
    務予乙○○，足以生損害於各該特約商店、國泰世華銀行及
    真正持卡人丁○○、甲○○。被告乙○○另於如附表二所示
    之時間、地點，持丁○○、甲○○之前開信用卡、現金卡，
    以冒用密碼之不正方法，致使提款機即自動付款設備之識別
    系統對真正持卡人之識別陷於錯誤，而預借如附表二所示之
    現金予乙○○，合計新臺幣（下同）99,600元。嗣經丁○○
    、甲○○接獲帳單後發現其等之前開信用卡、現金卡遭人盜
    刷，始循線查悉上情，因認被告乙○○涉犯刑法第320 條第
    1 項之竊盜罪、同法第216 條、第210 條之行使偽造私文書
    罪、同法第339 條第1 項之詐欺取財罪及同法第339 條之2
    第1 項之以不正方法由自動付款設備取得他人之物罪嫌等語
    。
二、按犯罪事實應依證據認定之，無證據不得認定犯罪事實；又
    不能證明被告犯罪者，應諭知無罪之判決，刑事訴訟法第15
    4 條第2 項、第301 條第1 項分別定有明文。刑法第210 條
    之偽造文書，以無制作權人冒用他人名義而制作該文書為要
    件之一，如果行為人基於他人之授權委託，即不能謂無制作
    權，自不成立該條之罪，最高法院47年台上字第226 號判例
    著有明文。而告訴人之告訴，係以被告受刑事追訴為目的，
    是其陳述是否與事實相符，仍應調查其他證據以資審認；且
    刑事訴訟上證明之資料，無論其為直接或間接證據，均須達
    於通常一般之人均不致有所懷疑，而得確信其為真實之程度
    ，始得據為有罪之認定，若其關於被告是否犯罪之證明未能
    達到此程度，而有合理懷疑之存在，致使無從形成有罪之確
    信，根據「罪證有疑，利於被告」之證據法則，即不得遽為
    不利之認定，最高法院52年台上字第1300號、76年台上字第
    4986號判例亦可資參照。
三、公訴人認被告乙○○涉有前揭罪嫌，無非係以：被告乙○○
    於警、偵訊之自白，告訴代理人丙○於警、偵訊之指述、證
    人丁○○、甲○○於警、偵訊之證述、被告書立之切結書2
    份、國泰世華銀行存摺存款—未登摺資料2 份、信用卡簽帳
    單4 份、國泰世華銀行信用卡系統—歷史帳單彙總查詢資料
    2 份，為其主要論據。訊據被告固不否認於前開時、地持丁○○、甲○○之國泰世華銀行之現金卡預借現金及持丁○○
    之國泰世華銀行之信用卡刷卡購物等情，惟堅決否認有何竊
    盜、偽造文書、詐欺、以不正方法由自動付款設備取得他人
    之物等犯行，辯稱：上開丁○○及李采連之現金卡及丁○○
    之信用卡係丁○○借伊使用，伊持卡消費及使用現金卡預借
    現金均有獲得丁○○、甲○○之同意授權使用等語。
四、經查：
（一）按被告或共犯之自白，不得作為有罪判決之唯一證據，仍
      應調查其他必要之證據，以察其是否與事實相符，刑事訴
      訟法第156 條第2 項定有明文。查本件被告固於94年11月
      21日偵訊時供稱：卡確實是我冒用的，坦承有刷卡及領現
      金等語（詳94年度他字第6448號卷第52頁），惟被告上開
      不利於己之陳述是否真實，自應調查其他必要之證據，以
      察其是否與事實相符。
（二）證人丁○○、甲○○之證言有下述瑕疵：
    1.證人丁○○於本院審理時具結證稱：「之前有朋友開本票
      給我，後來本票有問題‧‧‧我問我朋友是否有人可以幫
      忙處理本票，剛好被告在那裡，他說他可以處理。他希望
      將我的車子過戶給他，去辦貸款，結果車子有過戶到被告
      的名字，但是錢沒有給我」、「被告說會去幫我去要這張
      本票，本票面額三十幾萬元，要給被告的代價是八萬元，
      但是我後來給被告五萬元，後來被告本票也沒有還給我，
      錢也沒有給我，這是去年三月份的事情」、「（審判長問
      ：被告希望你將車子過戶給他，這是何時的事情？）去年
      三月份，但是是在本票的事情之後」、「（審判長問：為
      何同意要將車子過戶給被告？）我是好心要幫被告，被告
      要我找工作讓他作，被告說他沒錢，我身上沒錢只有那部
      車，所以借車子給他。我一九九七年份的貨車以二十五萬
      元賣給被告，被告付我三萬多元，被告就不見了」、「（
      審判長問：本票的事情及賣車的事情，是去年三月幾號的
      事情？）汽車買賣合約書是94年3 月26日訂立的，買主是
      周煒凱」等語，且證人甲○○亦到庭具結證述：「被告到
      我家時，有幫我修電腦。被告開口向我先生借電話，但是
      我先生有在使用，我先生要我將我的手機借給他，我借他
      二天，二天後被告說手機不見了，說要賠我一個手機」等
      語（詳前開審判筆錄），則於94年3 月間，證人丁○○於
      被告尚未解決三十幾萬元之本票債權前，即給付被告五萬
      元，復於知悉被告缺錢之際，同意借車、賣車予被告，另
      於被告尚未完全給付汽車價金前，即將汽車交予被告，又
      於被告開口借用手機時，將妻子即證人甲○○之手機借予
      被告使用，足見於94年3 月間，證人丁○○、甲○○及被
      告之關係匪淺，實無法排除證人丁○○、甲○○將現金卡
      、信用卡借予被告使用之可能性。
    2.證人丁○○復證稱：「（檢察官問：是否有被盜刷如簽帳
      單的金額？）是的」、「是我太太跟我講，我才知道信用
      卡被盜刷」、「（審判長問：在你太太跟你講之前，有無
      接到帳單？）好像是有，我接到帳單我就去找被告」、「
      （問：如何知道是被告？）只有他去過我家」、「（審判
      長問：接到帳單時，信用卡、現金卡當時在哪裡？）有的
      在家，放在神桌上，不知道有沒有少」、「（審判長問：
      收到帳單時，當時你太太如何處理？）我太太要我去處理
      ，所以我直接去找被告」、「（審判長問：為何直接認定
      是被告？）因為只有他有我的資料，而且只有他去我家」
      等語（詳前開審判筆錄），證人丁○○於知悉信用卡、現
      金卡遭盜刷、盜用後，未立即報警，或至銀行處理相關事
      宜，竟逕自找被告處理，實與常情相違。
    3.證人丁○○、甲○○之信用卡及現金卡密碼單為申請核發
      卡片時另以平信寄送，證人丁○○之信用卡、現金卡、甲○○之信用卡均未有變更紀錄；另證人甲○○現金卡密碼
      有一次變更紀錄，變更日期為94年3 月15日，現金卡並無
      帳單，每月銀行會以手機文字簡訊通知應繳款項，丁○○
      登記的行動電話是「0000000000」、李采連登記的行動電
      話是「0000000000」等情，有國泰世華銀行之陳報狀1 紙
      在卷可按，證人丁○○、甲○○雖均證稱：被告有其等二
      人之年籍資料等語（詳前開審判筆錄），然信用卡之預借
      現金密碼係銀行隨機抽選，與年籍資料無涉，而現金卡之
      密碼是持卡人自行設定，未必與年籍資料相合，即使事後
      要變更密碼，仍須有原始密碼始得變更，而信用卡、現金
      卡之原始密碼僅持卡人知悉，若非證人丁○○、甲○○主
      動告知其等現金卡、信用卡之密碼，被告又如何知悉該等
      信用卡、現金卡之密碼，而得以持信用卡、現金卡預借、
      提領現金？
    4.倘被告確有證人丁○○、甲○○所稱竊取本案信用卡、現
      金卡及未經證人丁○○、甲○○之同意盜刷購物及預借、
      提領現金之行為，其為避免證人知悉其犯行而辦理掛失，
      妨礙其使用信用卡、現金卡，於其知悉證人之個人基本資
      料之情形下，大可使用電話向國泰世華銀行變更帳單地址
      或變更登記之行動電話，使證人無從知悉被告有使用本案
      信用卡、現金卡之行為，此乃一般使用信用卡、現金卡之
      人均可得知之方式，然證人丁○○、甲○○之信用卡之帳
      單寄送地址及登記之行動電話均未變更，被告任令該銀行
      帳單寄送證人或以簡訊通知證人使其知悉上情，顯見其主
      觀上並無隱瞞自己持卡消費或預借、提領現金行為之意，
      被告辯稱本案信用卡、現金卡為證人丁○○借其使用等語
      ，應可採信。
    5.證人丁○○、甲○○之證言既有前述瑕疵，其否認出借信
      用卡、信用卡予被告使用，亦未同意被告持以消費、預借
      現金等部分之證言，即難採信，不得作為認定被告有罪之
      證據。
（三）被告於95年5 月23日固簽立切結書，自承竊取證人丁○○
      之信用卡及現金卡使用，此有切結書1 紙附卷可案，被告
      就此則於本院審理時自稱：伊是因卡債問題，丁○○說如
      果簽這份切結書，銀行就不會向他催討，伊也就會沒事，
      他們說伊只要把卡債繳清就可以，伊並沒有竊取丁○○的
      金融卡及現用卡等語（詳本院95年8 月15日審判筆錄），
      而觀諸前開切結書並未記載被告竊盜之時間、地點、方式
      等細節，且前開切結書做成之際，被告是否處於自由意識
      ，有無受到外力干擾，或受到證人丁○○、甲○○或其他
      人之利誘或引導，本院無從知悉，是尚難以該紙就竊盜之
      時、地、方式等細節均未予敘明之切結書，遽認被告確有
      竊盜犯行。
（四）另卷附之國泰世華銀行存摺存款—未登摺資料2 份、信用
      卡簽帳單4 份（不含證人甲○○之信用卡簽帳單）、國泰
      世華銀行信用卡系統—歷史帳單彙總查詢資料2 份等資料
      ，均只能證明被告使用證人丁○○之信用卡之消費金額、
      預借現金金額及使用證人丁○○、甲○○現金卡之提領現
      金金額之事實，尚無從由上開資料認定被告是否涉犯竊盜
      、偽造文書、詐欺及以不正方法由自動付款設備取得他人
      之物犯行。
（五）又被告堅決否認有持證人甲○○之國泰世華銀行信用卡於
      94年4 月7 日1 時51分許，至臺北縣樹林市○○路280 之
      2 號和信加油站消費591 元之事實，而證人丁○○、甲○○之證述已有前述之瑕疵，此部分除信用卡簽帳單1 紙外
      ，尚乏證據可資證明被告有竊取證人甲○○之國泰世華銀
      行信用卡，並進而有偽造文書、詐欺犯行，況且被告既已
      坦承持證人丁○○之信用卡、現金卡及持證人甲○○之現
      金卡使用，若非被告確未持有證人甲○○之信用卡消費，
      否則被告實無否認之必要。因之，公訴人認被告有竊取甲○○之國泰世華銀行信用卡，並進而有偽造文書、詐欺等
      犯行，實屬無據。
五、綜上所述，被告固曾於偵訊時自陳冒用證人丁○○、甲○○
    之信用卡、現金卡，然其自白情節並非完整，且證人丁○○
    、甲○○之證述又有如上諸多違反常情之處，客觀上並無足
    以補強其自白事實內容為真之證據存在，是依卷附證據，尚
    未達於一般人均不致有所懷疑之程度，自不能形成本院對於
    被告有罪認定之確切心證，揆諸前開法條規定及說明，當無
    從據以為被告有罪之認定，自應為其無罪之諭知，以昭審慎
    。
六、依刑事訴訟法第301條第1項，判決如主文。
本案經檢察官涂永欽到庭執行職務
中    華    民    國    95    年    8     月    31    日
                  刑事第十七庭  審判長法  官  李幼妃
                                      法  官  張紹省
                                      法  官  鄭燕璘
上正本證明與原本無異。
如不服本判決應於送達後10日內向本院提出上訴狀。
                                      書記官  呂紹明
中    華    民    國    95    年    8     月    31    日


司法院資訊處製作；財團法人民間司法改革基金會備份。
